臺灣高雄地方法院民事裁定
111年度消債職聲免字第149號
聲  請  人  羅誠就  
0000000000000000

代  理  人  林宗儀律師
相對人即債  臺灣土地銀行股份有限公司
權人                
法定代理人  何英明  
0000000000000000

0000000000000000

相對人即債  中國信託商業銀行股份有限公司
權人                
0000000000000000

法定代理人  利明献  
0000000000000000

0000000000000000

相對人即債  花旗(台灣)商業銀行股份有限公司
權人                
0000000000000000

法定代理人  莫兆鴻  
代  理  人  陳正欽  
相對人即債  合作金庫商業銀行股份有限公司
權人                
法定代理人  雷仲達  
代  理  人  林俊宏  
相對人即債  元大國際資產管理股份有限公司
權人                
法定代理人  宋耀明  
代  理  人  楊富傑  
相對人即債  台灣金聯資產管理股份有限公司
權人                  設臺北市○○區○○○路○段00號00                           樓                        
法定代理人  施俊吉  
0000000000000000

0000000000000000

相對人即債  寰辰資產管理股份有限公司
權人                
法定代理人  劉文正  
0000000000000000

0000000000000000

上列當事人間消費者債務清理免責事件，本院裁定如下：
    主  文
債務人羅誠就不予免責。
    理  由
一、按法院為終止或終結清算程序之裁定確定後，除別有規定外
    ，應以裁定免除債務人之債務。又法院裁定開始清算程序後
    ，債務人有薪資、執行業務所得或其他固定收入，扣除自己
    及依法應受其扶養者所必要生活費用之數額後仍有餘額，而
    普通債權人之分配總額低於債務人聲請清算前2 年間，可處
    分所得扣除自己及依法應受其扶養者所必要生活費用之數額
    者，法院應為不免責之裁定，但債務人證明經普通債權人全
    體同意者，不在此限。而債務人有下列各款情形之一者，法
    院應為不免責之裁定。但債務人證明經普通債權人全體同意
    者，不在此限：㈠於七年內曾依破產法或本條例規定受免責
    。㈡故意隱匿、毀損應屬清算財團之財產，或為其他不利於
    債權人之處分，致債權人受有損害。㈢捏造債務或承認不真
    實之債務。㈣聲請清算前二年內，因消費奢侈商品或服務、
    賭博或其他投機行為，所負債務之總額逾聲請清算時無擔保
    及無優先權債務之半數，而生開始清算之原因。㈤於清算聲
    請前一年內，已有清算之原因，而隱瞞其事實，使他人與之
    為交易致生損害。㈥明知已有清算原因之事實，非基於本人
    之義務，而以特別利於債權人中之一人或數人為目的，提供
    擔保或消滅債務。㈦隱匿、毀棄、偽造或變造帳簿或其他會
    計文件之全部或一部，致其財產之狀況不真確。㈧故意於財
    產及收入狀況說明書為不實之記載，或有其他故意違反本條
    例所定義務之行為，致債權人受有損害，或重大延滯程序。
    消費者債務清理條例（下稱消債條例）第132條、第133條及
    第134 條分別定有明文。
二、經查：
  ㈠債務人前於民國110年8月24日提出債權人清冊，向本院聲請
    調解債務清償方案，經本院110年度司消債調字第389號受理
    ，於110年9月27日調解不成立，債務人於同日以言詞聲請清
    算，本院於110年12月15日以110年度消債清字第248號裁定
    開始清算程序。嗣普通債權人於清算程序合計受償新臺幣（
    下同）48,010元，於111年6月21日以110年度司執消債清字
    第240號裁定清算程序終結等情，業經本院調取閱前開卷宗
    核閱無訛。依前揭規定，本院應為債務人是否免責之裁定。
    又本院函詢債權人陳述意見，債權人未表示同意債務人免責
    ，合先敘明。
　㈡消債條例第133條
　1.債務人於110年12月15日開始清算程序後之收支
　  其任職中央保全股份有限公司，110年12月收入為27,515元
    ，111年1至8月每月收入為29,115元，並無領取其他補助等
    情，據其陳明在卷（本案卷第28、52頁），並有110年稅務
    電子閘門財產所得調件明細表（本案卷第15頁）、中央保全
    股份有限公司111年9月14日函（本案卷第39頁）、社會補助
    查詢表（本案卷第7頁）、勞動部勞動力發展署高屏澎東分
    署函（本案卷第23頁）、勞動部勞工保險局函（本案卷第24
    頁）、高雄市政府教育局函（本案卷第38頁）在卷可稽。又
    債務人主張110年12月、111年度之每月必要生活費用為16,0
    09元、17,303元（即110年度、111年度高雄市每人每月最低
    生活費13,341元、14,419元之1.2倍），則其110年12月至11
    1年8月期間之收入合計為260,435元（計算式：27,515元＋29
    ,115元×8＝260,435元），扣除支出154,433元（計算式：16,
    009元＋17,303元×8＝154,433元），仍有餘額106,002元。
　2.債務人於110年8月聲請清算前2年間之收支
  ⑴債務人於108年9月至110年8月間，任職於中央保全股份有限
    公司，108年9月至12月每月收入28,791元，109年每月收入2
    9,723元，110年1月起每月收入29,827元，未領取補助或給
    付，有108年至109年綜合所得稅各類所得資料清單及財產歸
    屬資料清單（本院119年度司消債調字第389號卷，下稱調卷
    第24至26頁）、勞工保險被保險人投保資料表（調卷第27頁
    ）、社會補助查詢表（110年度消債清字第248號卷，下稱清
    卷第19至21頁）、租金補助查詢表（清卷第22頁）、勞動部
    勞動力發展署高屏澎東分署函（清卷第43頁）、勞動部勞工
    保險局函（清卷第26頁）、服務證明書暨薪資明細（調卷第
    31頁）、中央保全股份有限公司函（清卷第44頁）等在卷為
    憑。是債務人於聲請清算前2年可處分所得合計為710,456元
    （計算式：28,791元×4＋29,723元×12＋29,827元×8＝710,456
    元）。
　⑵債務人之必要生活費用部分，依消債條例第64條之2第1 項規
    定，債務人必要生活費用，以最近1年衛生福利部或直轄市
    政府所公告當地區每人每月最低生活費1.2倍定之。而依衛
    生福利部公布之高雄市每人每月最低生活費，108度至110年
    度各為13,099元、13,099元、13,341元，1.2倍即為15,719
    元、15,719元、16,009元，因又債務人陳稱係於長子所有房
    屋居住，房貸均由長子負擔乙情（調卷第56頁），是其無房
    屋費用支出，故計算其個人每月必要生活費時，即應自前開
    已包括居住費用在內之每月最低生活費用中，扣除相當於房
    租支出所佔比例（大約24.36％）【計算式：15,719元－（15,
    719×24.36%）＝11,890元；16,009－（16,009×24.36%）＝12,1
    09】，則債務人於聲請清算前2年間之必要生活費用應為287
    ,112元（計算式：11,890×16＋12,109×8＝287,112）。逾此範
    圍，難認必要。
  ⑶因此債務人於聲請前2年之收入710,456元，扣除自己287,112
    元之必要支出後，尚餘423,344元。
  3.普通債權人於清算程序之受償總額為48,010元（見司執消債
    清卷第94頁分配表），因此普通債權人受分配總額，低於該
    餘額423,344元，債務人有消債條例第133條不免責之事由，
    應可認定。
  ㈢消債條例第134條
　　債務人於106年1月間雖有出入境紀錄（本案卷第6頁），然
    非聲請清算前2年內，難認債務人具有消債條例第134條第4
    款規定之情形。此外，各債權人亦未提出證據證明債務人有
    何構成消債條例第134條各款之事由，且經本院職權調查結
    果，亦無合於消債條例第134條其他各款之情事。
三、綜上所述，債務人符合本條例第133條所定事由，應不予免
    責。末按債務人因第133條之情形，受不免責之裁定確定後
    ，繼續清償達該條規定之數額，且各普通債權人受償額均達
    其應受分配額時，得聲請法院裁定免責；法院為不免責或撤
    銷免責之裁定確定後，債務人繼續清償債務，而各普通債權
    人受償額均達其債權額之20%以上者，法院得依債務人之聲
    請裁定免責，本條例第141條、第142條亦分別定有明文。是
    本件債務人雖經本院裁定不免責，然其如繼續清償債務達一
    定程度後，仍得依法聲請法院審酌是否裁定免責，附此敘明
    。
中　　華　　民　　國　　111 　年　　11　　月　　1 　　日
　　              民事庭　　　法　官  陳美芳
上為正本係照原本作成。
如不服本裁定，應於裁定送達後10日內，以書狀向本院提出抗告
，並繳納抗告費新臺幣1千元。　　  　　
中　　華　　民　　國　　111 　年　　11　　月　　1 　　日
                              書記官  胡美儀 
附錄
一、債務人繼續清償得聲請法院裁定免責之規定：
　　消費者債務清理條例第141條
　　債務人因第 133 條之情形，受不免責之裁定確定後，繼續
　　清償達該條規定之數額，且各普通債權人受償額均達其應受
　　分配額時，得聲請法院裁定免責。　　
    消費者債務清理條例第142條
　　法院為不免責或撤銷免責之裁定確定後，債務人繼續清償債
　　務，而各普通債權人受償額均達其債權額之 20% 以上者，
　　法院得依債務人之聲請裁定免責。
二、債務人嗣後聲請裁定免責時，須繼續清償各普通債權之最低
    應受分配額。